臺灣彰化地方法院刑事判決　　　　　　 100年度訴字第1436號
公　訴　人　臺灣彰化地方法院檢察署檢察官
被　　　告　黃奕璋
上列被告因違反毒品危害防制條例案件，經檢察官提起公訴（
100 年度撤緩毒偵字第63號），於本院準備程序中，被告就被訴
事實為有罪之陳述，經合議庭裁定改行簡式審判程序，本院判決
如下：
    主  文
黃奕璋施用第一級毒品，累犯，處有期徒刑捌月。
    犯罪事實
一、黃奕璋前曾因施用毒品案件，經觀察、勒戒後，認無繼續施
    用毒品之傾向，於民國88年3 月2 日執行完畢釋放；又因施
    用毒品案件，經強制戒治後，於89年5 月19日因停止戒治付
    保護管束而出所，於同年12月13日因保護管束期滿未經撤銷
    而視為執行完畢；復於前開強制戒治執行完畢釋放後5 年內
    之93年間，因施用毒品案件，經臺灣南投地方法院以93年度
    訴字第388 號判決處有期徒刑10月確定。另因竊盜案件，經
    本院以95年度訴字第1869號判決處有期徒刑3 月（4 罪），
    應執行有期徒刑10月確定（第一案）；因施用毒品案件，經
    本院以95年度訴字第1887號判決處有期徒刑9 月，經上訴後
    ，由臺灣高等法院臺中分院以96年度上訴字第500 號決判上
    訴駁回而確定（第二案）；因竊盜案件，經本院以96年度彰
    簡字第75號判決處有期徒刑3 月（2 罪），應執行有期徒刑
    5 月確定（第三案）；因竊盜案件，經本院以96年度易字第
    219 號判決處有期徒刑9 月確定（第四案）；因竊盜案件，
    經本院以96年度易字第400 號判決處有期徒刑5 月（3 罪）
    ，應執行有期徒刑1 年確定（第五案）；因竊盜案件，經本
    院以96年度易字第544 號判決處有期徒刑4 月（5 罪）、6
    月（4 罪），分別減為有期徒刑2 月（5 罪）、3 月（2 罪
    ），應執行有期徒刑1 年確定（第六案）；因施用毒品案件
    ，經本院以96年度訴字第707 號判決處有期徒刑10月，減為
    有期徒刑5 月確定（第七案）；因竊盜案件，經本院以96
    年度彰簡字第497 號判決處拘役20日（2 罪），應執行拘役
    30日確定（第八案）；因竊盜案件，經本院以96年度彰簡字
    第512 號判決處有期徒刑3 月確定（第九案）；因竊盜案件
    ，經本院以96年度彰簡字第736 號判決處有期徒刑4 月，減
    為有期徒刑2 月確定（第十案）；因詐欺案件，經本院以97
    年度彰簡字第1223號判決處有期徒刑4 月，減為有期徒刑2
    月確定（第十一案）；因傷害案件，經本院以98年度簡字第
    1785號判決處有期徒刑3 月確定（第十二案）。嗣陸續經臺
    灣高等法院臺中分院以96年度聲減字第1903號裁定，將前開
    第一、二、四案各減刑為有期徒刑1 月15日（4 罪）、4 月
    15日、4 月15日，定應執行刑為有期徒刑1 年1 月確定；經
    本院以96年度聲減字第68號裁定，將第三、五  案各減刑為
    有期徒刑1 月15日（2 罪）、2 月15日（3 罪），並與業經
    減刑之第一、二、四、七案，應執行有期徒刑2 年4 月確定
    ，且將第九案減刑為有期徒刑1 月15日，與業經減刑之第六
    案，定應執行刑為有期徒刑1 年2 月確定，及將第八案減刑
    為拘役10日、10日，應執行拘役15日確定；經本院以97年度
    聲字第1090號裁定，將前開第六、九、十案定應執行刑為有
    期徒刑1 年3 月確定；經臺灣高等法院臺中分院以98年度抗
    字第747 號裁定，將前開第一、二、三、四、五、七、十一
    案定應執行刑為有期徒刑2 年4 月確定。前開各案經送監接
    續執行，於99年12月27日因縮短刑期執行完畢。
二、詎仍不知悔改，基於施用第一級毒品海洛因之犯意，於100
    年5 月11日下午5 時30分許，在彰化縣鹿港鎮○○里○○巷
    路旁，以將海洛因加水混合後置入注射針筒內注射身體之方
    式，施用第一級毒品海洛因1 次。嗣於100 年5 月11日晚上
    7 時50分許，在彰化縣鹿港鎮○○里○○路○ 段554 巷口前
    ，為警發現其手臂上有明顯之注射毒品痕跡，經徵其同意，
    採集其尿液送驗結果，確呈可待因及嗎啡陽性反應，因而查
    獲。
三、案經彰化縣警察局鹿港分局報請臺灣彰化地方法院檢察署檢
    察官偵查起訴。
    理  由
一、按除被告所犯為死刑、無期徒刑、最輕本刑為3 年以上有期
    徒刑之罪或高等法院管轄第一審案件者外，於前條第1 項程
    序進行中，被告先就被訴事實為有罪之陳述時，審判長得告
    知被告簡式審判程序之旨，並聽取當事人、代理人、辯護人
    及輔佐人之意見後，裁定進行簡式審判程序；除簡式審判程
    序及簡易程序案件外，第一審應行合議審判，刑事訴訟法第
    273 條之1 第1 項、第284 條之1 分別定有明文。本案被告
    所涉係死刑、無期徒刑、最輕本刑為3 年以上有期徒刑之罪
    或高等法院管轄第一審案件以外之罪，並於本院行準備程序
    時就被訴事實為有罪之陳述，本院合議庭依前揭規定，經評
    議結果，裁定改由受命法官獨任行簡式審判程序。又簡式審
    判程序之證據調查，依刑事訴訟法第273 條之2 規定，不受
    同法第159 條第1 項審判外陳述排除之限制，再被告對於卷
    內之各項證據，亦不爭執證據能力，故卷內所列之各項證據
    ，自得作為證據，合先敘明。
二、上開犯罪事實，業據被告黃奕璋於警詢、偵訊中及本院審理
    時均供承不諱，且被告為警查獲後所採集之尿液，經送驗結
    果，確呈嗎啡及可待因陽性反應，有尿液採集同意書、委託
    檢驗尿液代號與真實姓名對照表、詮昕科技股份有限公司濫
    用藥物尿液檢驗報告各1 紙及被告為警查獲時手臂上注射毒
    品痕跡之照片2 幀在卷足憑。足認被告之自白與事實相符，
    堪予採信。本案犯罪事證明確，被告犯行堪以認定。
三、按犯毒品危害防制條例第10條之施用第一級、第二級毒品罪
    者，經觀察、勒戒或強制戒治執行完畢釋放後，5年內再犯
    施用第一級、第二級毒品罪者，即應逕為刑事處遇，毋庸再
    行觀察、勒戒或強制戒治；然若於觀察、勒戒或強制戒治執
    行完畢釋放後，5年後再犯者，則應重新依該條例第20條第1
    項、第2項之規定，先行送觀察、勒戒，並依其觀察、勒戒
    結果有無繼續施用毒品傾向，以定其是否施以強制戒治，於
    強制戒治執行完畢後，始由檢察官為不起訴處分或少年法院
    （地方法院少年法庭）為不付審理之裁定；而非直接加以追
    訴或裁定交付審理，此觀毒品危害防制條例第20條、第23條
    之規定甚明。而考諸各該規定之立法理由，上開條例第20條
    第3項：「依前項規定為觀察、勒戒或強制戒治執行完畢釋
    放後，5 年後再犯第10條之罪者，適用本條前2 項之規定。
    」其所稱「5 年後再犯」，解釋上應僅限於施用第一級、第
    二級毒品者，於觀察、勒戒或強制戒治執行完畢釋放後5年
    內，均未再為任何施用第一級、第二級毒品之犯行者，始足
    當之；倘5 年內曾經再犯，經依法追訴處罰，縱其第3 次（
    或第3 次以上）再度施用毒品之時間，在初犯受觀察、勒戒
    或強制戒治執行完畢釋放5 年以後，仍與「5 年後再犯」之
    情形有別，且因已於「5 年內再犯」，顯見其再犯率甚高，
    原實施觀察、勒戒或強制戒治，已無法收其實效，即應由檢
    察官或少年法院（地方法院少年法庭）逕行依法追訴或裁定
    交付審理（最高法院95年度台非字第303 號判決參照）。經
    查：被告前曾因施用毒品案件，經觀察、勒戒後，認無繼續
    施用毒品之傾向，於88年3 月2 日執行完畢釋放；又因施用
    毒品案件，經強制戒治後，於89年5 月19日因停止戒治付保
    護管束而出所，於同年12月13日因保護管束期滿未經撤銷而
    視為執行完畢；復於前開強制戒治執行完畢釋放後5 年內之
    93年間，因施用毒品案件，經臺灣南投地方法院以93年度訴
    字第388 號判決處有期徒刑10月確定等情，有臺灣高等法院
    被告前案紀錄表及在監在押全國紀錄表各1 份在卷可參。雖
    本件被告施用毒品行為之時間（100 年5 月11日）距其前開
    觀察、勒戒及強制戒治執行完畢釋放後已逾5 年，惟其既已
    經觀察、勒戒及強制戒治，且於前開觀、察勒戒及強制戒治
    執行完畢釋放後5 年內又再犯施用毒品罪，經依法訴追，依
    前述說明，即與毒品危害防制條例第20條所定「5 年後再犯
    」之情形不相符合，揆諸前開說明，自應受訴科罰。
四、查海洛因係毒品危害防制條例第2 條第2 項第1 款所稱之第
    一級毒品，依法均不得持有、施用。故核被告所為，係犯毒
    品危害防制條例第10條第1 項之施用第一級毒品罪。被告為
    施用而持有第一級毒品海洛因之低度行為，為其施用之高度
    行為所吸收，不另論罪。又被告前曾因竊盜案件，經本院以
    95年度訴字第1869號判決處有期徒刑3 月（4 罪），應執行
    有期徒刑10月確定（第一案）；因施用毒品案件，經本院以
    95年度訴字第1887號判決處有期徒刑9 月，經上訴後，由臺
    灣高等法院臺中分院以96年度上訴字第500 號決判上訴駁回
    而確定（第二案）；因竊盜案件，經本院以96年度彰簡字第
    75號判決處有期徒刑3 月（2 罪），應執行有期徒刑5 月確
    定（第三案）；因竊盜案件，經本院以96年度易字第219 號
    判決處有期徒刑9 月確定（第四案）；因竊盜案件，經本院
    以96年度易字第400 號判決處有期徒刑5 月（3 罪），應執
    行有期徒刑1 年確定（第五案）；因竊盜案件，經本院以96
    年度易字第544 號判決處有期徒刑4 月（5 罪）、6 月（4
    罪），分別減為有期徒刑2 月（5 罪）、3 月（2 罪），應
    執行有期徒刑1 年確定（第六案）；因施用毒品案件，經本
    院以96年度訴字第707 號判決處有期徒刑10月，減為有期徒
    刑5 月確定（第七案）；因竊盜案件，經本院以96年度彰簡
    字第497 號判決處拘役20日（2 罪），應執行拘役30日確定
    （第八案）；因竊盜案件，經本院以96年度彰簡字第512 號
    判決處有期徒刑3 月確定（第九案）；因竊盜案件，經本院
    以96年度彰簡字第736 號判決處有期徒刑4 月，減為有期徒
    刑2 月確定（第十案）；因詐欺案件，經本院以97年度彰簡
    字第1223號判決處有期徒刑4 月，減為有期徒刑2 月確定（
    第十一案）；因傷害案件，經本院以98年度簡字第1785號判
    決處有期徒刑3 月確定（第十二案）。嗣陸續經臺灣高等法
    院臺中分院以96年度聲減字第1903號裁定，將前開第一、二
    、四案各減刑為有期徒刑1 月15日（4 罪）、4 月15日、4
    月15日，定應執行刑為有期徒刑1 年1 月確定；經本院以96
    年度聲減字第68號裁定，將第三、五  案各減刑為有期徒刑
    1 月15日（2 罪）、2 月15日（3 罪），並與業經減刑之第
    一、二、四、七案，應執行有期徒刑2 年4 月確定，且將第
    九案減刑為有期徒刑1 月15日，與業經減刑之第六案，定應
    執行刑為有期徒刑1 年2 月確定，及將第八案減刑為拘役10
    日、10日，應執行拘役15日確定；經本院以97年度聲字第10
    90號裁定，將前開第六、九、十案定應執行刑為有期徒刑1
    年3 月確定；經臺灣高等法院臺中分院以98年度抗字第747
    號裁定，將前開第一、二、三、四、五、七、十一案定應執
    行刑為有期徒刑2 年4 月確定。前開各案經送監接續執行，
    於99年12月27日因縮短刑期執行完畢等情，有臺灣高等法院
    被告前案紀錄表及在監在押全國紀錄表各1 份在卷可參，其
    於有期徒刑執行完畢後，5 年內故意再犯本件有期徒刑以上
    之罪，構成累犯，應依刑法第47條第1 項之規定加重其刑。
    爰審酌被告前曾有多次施用毒品及竊盜之前科，素行不佳，
    又其曾因施用毒品案件，經觀察、勒戒及強制戒治後，猶未
    能深切體認毒品危害己身之鉅，及早謀求脫離毒害之道，反
    而伺機再犯，未見有何收斂、警惕之意，無視於毒品對於自
    身健康之戕害及國家對於杜絕毒品犯罪之禁令，自有使其接
    受相當時期監禁以敦化性情之必要，惟念其施用毒品固戕害
    個人健康至深，然就他人權益之侵害仍屬有限，且被告於犯
    後坦承犯行，態度良好，並審酌其智識程度、生活狀況，及
    其犯罪之動機、目的、手段等一切情狀，量處如主文所示之
    刑，以示懲儆。至未扣案之注射針筒1 支，雖屬本件供被告
    施用上開毒品所用之工具，惟業經被告丟棄而滅失，此據被
    告供明在卷（見本院審判筆錄第6 頁），爰不併予宣告沒收
    ，併予敘明。
據上論斷，依刑事訴訟法第273 條之1 第1 項、第299 條第1 項
前段，毒品危害防制條例第10條第1 項，刑法第11條前段、第47
條第1 項，判決如主文。
本案經檢察官賴政安到庭執行職務。
中    華    民    國   100    年    12    月    30    日
                  刑事第六庭          法  官  黃玉琪
以上正本證明與原本無異。
如不服本判決應於收受判決後10日內向本院提出上訴書狀，並應
敘述具體理由；其未敘述上訴理由者，應於上訴期間屆滿後20日
內向本院補提理由書（均須按他造當事人之人數附繕本）「切勿
逕送上級法院」。
中    華    民    國   100    年    12    月    30    日
                                      書記官  林玟君
附錄本案論罪科刑法條全文：
毒品危害防制條例第10條
施用第一級毒品者，處 6 月以上 5 年以下有期徒刑。
施用第二級毒品者，處 3 年以下有期徒刑。